【裁判字號】    99,簡上,365
【裁判日期】    991217
【裁判案由】    傷害
【裁判全文】
臺灣桃園地方法院刑事判決             99年度簡上字第365號
上  訴  人
即  被  告  陳全明
上列上訴人即被告因傷害案件，不服本院於中華民國99年3 月19
日所為98年度桃簡字第3721號第一審刑事簡易判決（聲請簡易判
決處刑案號：98年度偵字第24208 號），而提起上訴，本院管轄
之第二審合議庭判決如下：
    主  文
原判決撤銷。
陳全明傷害人之身體，處有期徒刑參月，如易科罰金，以新臺幣
壹仟元折算壹日。扣案之鐵鏟壹支沒收。
    事  實
一、陳全明於民國98年9 月3 日晚間9 時30分許，為明其兒子之
    行蹤，騎乘機車至前妻王珮霖之夫林金生位於桃園縣大園鄉
    溪海村14鄰三界壇2 之25號住處，因細故與林金生發生衝突
    ，竟基於傷害之犯意，先對其恫稱「給你死」後與林金生發
    生拉扯，使林金生撞擊傢俱而受有下背挫傷之傷害，雙方續
    至門外拉扯，隨後陳全明持自備之鐵鏟刺向林金生之腹部，
    並同時恫稱「給你死」等語，均致使林金生心生畏懼，林金
    生即時右手撥去鐵鏟並側身閃避，因閃避不及而受有右前臂
    挫傷之傷害。王姵霖見林金生受傷報警，警察獲報至現場處
    理，始悉上情，並當場扣得上開鐵鏟1 支。
二、案經林金生訴請桃園縣政府警察局大園分局報請臺灣桃園地
    方法院檢察署檢察官偵查後聲請以簡易判決處刑。
    理  由
一、本案所引用之供述及非供述證據，經本院依法踐行調查證據
    程序，檢察官、被告均不爭執各該證據之證據能力，且亦查
    無依法應排除其證據能力之情形，是後述所引用證據之證據
    能力均無疑義，先予敘明。
二、訊據被告陳全明固坦認有於前揭時間、地點與林金生發生拉
    扯並致林金生受有前開傷害之事實，惟矢口否認有拿鐵鏟攻
    擊林金生，辯稱：鐵鏟是伊為了教訓兒子才放在機車腳踏板
    上帶去現場的，但沒有拿來傷害林金生，是因為跟林金生拉
    扯，其右前臂才有點擦傷，鐵鏟則是王彭月英自行從機車上
    拿過來的云云。經查：前揭事實，業據證人即被害人林金生
    於警詢中證稱：當時伊跟王姵霖在家看電視，被告開門進來
    就說要給伊死並且動手打伊，伊就把他拉到門外請他離開，
    但他還是在門外對伊動手並說要收拾伊的命，伊推開他後被
    告就走去他騎來的機車上拿了一個鐵鏟刺向伊的肚子，伊側
    身閃開時，鐵鏟就割到伊的右手等語（見98年度偵字第2420
    8 號卷第7-8 頁），及本院審理時證稱：那天晚上9 點多伊
    跟王姵霖在家看電視，被告二話不說就打開紗門跑進伊家中
    ，被告先跟王姵霖說兒子的事情，之後被告馬上揮拳打伊的
    頭，之後伊要反抗，於是伊與被告就在家中拉扯，伊背部因
    此撞到客廳內的椅子，之後伊將被告拉出紗門外，被告就走
    到他停放機車的地方，拿出一支鐵鏟說要給伊死，就往伊的
    身上刺，伊要揮開他，所以鐵鏟就劃傷伊的右手臂等情明確
    （見本院簡上字卷第45-46 頁反面），核與證人王姵霖於本
    院審理時證稱：當天晚上大約9 點伊跟林金生在家看電視，
    被告一進屋就用拳頭打林金生頭部，林金生問他為何打人，
    被告說「我就是要讓你死」，他們在屋內已經發生拉扯，然
    後伊叫林金生將他拉到門外，伊也跟著走出去，當時他們兩
    人還是繼續拉扯，後來被告就走到門外他的機車處，被告後
    來走到他的機車處，回來就拿著一支鐵鏟，往林金生肚子方
    向刺，同時也有說「我就是要讓你死」，林金生側身閃避不
    及，右手就被劃到等語（見本院簡上字卷第48頁），與證人
    王彭月英於本院審理時證稱：當天被告手拿1 支鐵鏟到伊家
    ，被告一進門就問他兒子在何處，又問王姵霖是否知道兒子
    有過來，伊說王姵霖住在隔壁怎麼不知道，被告就說既然王
    姵霖知道就要讓他死，於是被告就騎車到隔壁去，伊跟著出
    去，一到隔壁去就看到林金生手流血等語（見本院簡上字卷
    第54頁），大致相符，並有敏盛綜合醫院診斷證明書1 紙、
    刑案現場照片2 張等件在卷可參（見同上偵卷第11頁），足
    認被告確有於前揭時地以鐵鏟傷害證人林金生之事實。
三、證人林金生前揭於本院審理時固未提及被告於進入其家中時
    有恫稱「給你死」等語，而與警詢時略有前後不一之情況，
    然證人林金生於警詢中及證人王姵霖於本院審理時均證述被
    告於進入林金生屋內及在屋外持鐵鏟攻擊林金生時確實有說
    「收拾你的命」、「給你死」等恫嚇林金生生命安全之話語
    ，且互核相符，復參以被告當日既確實有持鐵鏟傷害林金生
    ，且彼此有嫌隙在前（詳後述），被告當時又係於憤怒之下
    所為，可認被告於前開時、地確實有以「給你死」等語恫嚇
    林金生，並致使其心生恐懼等情，堪以認定。
四、再者，被告持鐵鏟攻擊林金生後，鐵鏟究係由何人奪下乙節
    ，證人林金生於固警詢中固證稱：伊側身閃開時，被告拿的
    鐵鏟就劃到伊，伊就把鐵鏟奪下放在旁邊等語（見同上偵卷
    第8 頁）；於本院審理中則改證稱：伊跟被告扭打及他用鐵
    鏟刺伊後，王彭月英才來，當時被告手還拿著鐵鏟，王彭月
    英還將他鐵鏟搶過來，當時在警詢時可能記錯了等語（見本
    院簡上字卷第45頁），與證人王彭月英於本院審理時證稱：
    伊一到隔壁去，就看到林金生手流血，之後林金生就將被告
    手上的鐵鏟搶過去放旁邊，伊趕快將鐵鏟拿起來丟到隔壁，
    怕又被陳全明拿到等語（見本院簡上字卷第54頁），雖未盡
    一致，然被告持鐵鏟傷害林金生之事實既已認定如前，證人
    於99年11月23日在本院所為之前開證述，距離案發之98年9
    月3 日已歷時年餘，難免就案發細節有記憶不清或模糊之處
    ，況當時事發突然，似難要求證人就當時目睹之情狀一一詳
    加記憶而毫無遺漏，是證人前開證述儘管有若干不一致，仍
    應屬可接受之範圍，且該部分係被告以鐵鏟攻擊林金生後之
    細節事項，亦難僅執此即足彈劾證人前開證述憑信性，是此
    部分亦難作為有利被告之認定。
五、又被告固辯以：當天先去王彭月英住處詢問兒子行蹤時，並
    未持鐵鏟，後將機車牽至林金生住處，鐵鏟一直放在機車腳
    踏板上，帶鐵鏟去是要教訓兒子，鐵鏟是王彭月英從機車上
    拿來的云云。然查，證人王彭月英對於有從機車上拿鐵鏟一
    事於本院審理時否認在卷（見本院簡上字卷第60頁），就被
    告係先持鐵鏟至王彭月英住處詢問其兒子去向，再騎乘機車
    前往林金生之住處與之發生衝突等情，亦據證人王彭月英證
    述明確如前，而被告經證人王彭月英告知兒子不在家後，非
    逕行離去或在附近等候，反旋前往林金生住處並與之發生拉
    扯衝突，足見被告當時乃負氣前往，再佐以證人被告於本院
    審理中自承因大兒子過世一事對證人林金生、王姵霖不諒解
    ，仇人相見分外眼紅等情（見本院簡上字卷第67頁），益徵
    其前往林金生住處，並非單純欲知悉兒子行蹤而係意圖尋釁
    甚明，況若前往目的係教訓兒子，以口頭或徒手適度體罰即
    可，豈有攜帶前端為金屬質地，稍有不慎即可能導致人身傷
    害之鐵鏟前往之理。綜上各節，足認被告前揭所辯均與常情
    不符，要難採信。
六、本件事證已臻明確，被告確有以前揭話語恐嚇被害人繼而有
    前揭傷害等犯行等均堪認定，應依法論科。
七、核被告所為，係犯刑法第277 條第1 項之普通傷害罪。被告
    於密接之時地，先以言語表示「給你死」等語，旋實施傷害
    行為，恐嚇之危險行為為傷害之實害行為所吸收，應不另論
    罪。公訴人認此部分構成想像競合，容有誤會，併此說明。
八、原審對被告據以論罪科刑，固非無見，惟被告所為恐嚇之危
    險行為應為嗣後之傷害實害行為所吸收，而不另論罪，原審
    認漏未認定恐嚇犯行部分，即尚有未洽。被告上訴否認持鐵
    鏟傷害之犯行固無理由，惟原判決既有上開可議之處，自屬
    無可維持，由本院將原判決撤銷改判。爰審酌被告與告訴人
    因細故發生衝突，被告竟不思以理性處理事情，竟持鐵鏟傷
    害告訴人，對告訴人造成之傷害非微，兼衡其犯罪之動機、
    目的、手段、犯後否認犯行之態度且亦未與告訴人達成和解
    等一切情狀，量處如主文所示之刑，並諭知易科罰金之折算
    標準。扣案鐵鏟1 支，係被告所有，供犯罪所用之物，業據
    其自承在卷，爰依刑法第38條第1 項第2 款之規定，予以宣
    告沒收。
據上論斷，應依刑事訴訟法第455 條之1 第1 項、第3 項、第36
9 條第1 項前段、第364 條、第299 條第1 項前段，刑法第277
條第1 項、第41條第1 項前段、第38條第1 項第2 款，刑法施行
法第1 條之1 第1 項、第2 項前段，判決如主文。
本案經檢察官洪敏超到庭執行職務。
中    華    民    國    99    年    12    月    17    日
                  刑事第十二庭審判長法  官   許雅婷
                                    法  官   陳威帆
                                    法  官   黃裕民
以上正本證明與原本無異。
本件不得上訴。
                                    書記官   蕭秀蓉
中    華    民    國    99    年    12    月    20    日
附錄本案論罪科刑法條：
中華民國刑法第277條
（普通傷害罪）
傷害人之身體或健康者，處 3 年以下有期徒刑、拘役或 1 千元
以下罰金。
犯前項之罪因而致人於死者，處無期徒刑或 7 年以上有期徒刑
；致重傷者，處 3 年以上 10 年以下有期徒刑。

司法院資訊處製作；財團法人民間司法改革基金會備份。
